臺灣臺北地方法院刑事裁定　　　　　　　94年度聲判字第98號
聲　請　人
即 告 發人　甲○○
代　理　人　沈政雄律師
被　　　告　乙○○
上列聲請人即告發人因被告偽造文書案件，不服臺灣高等法院檢
察署94年8月15日檢紀洪字第20164號函覆關於：聲請人就臺灣臺
北地方法院檢察署檢察官93年度偵字第17240號、第17241號不起
訴處分乙案聲請再議為不合法，聲請交付審判，本院裁定如下：
    主  文
聲請駁回。
    理  由
一、本件聲請交付審判意旨如附件聲請書。
二、按告訴人不服上級法院檢察署檢察長或檢察總長認再議為無
    理由而駁回之處分者，得於接受處分書後10日內委任律師提
    出理由狀，向該管第一審法院聲請交付審判；法院認為交付
    審判之聲請不合法或無理由者，應駁回之。刑事訴訟法第25
    8 條之1 、第258 條之3 第2 項前段分別定有明文。惟第25
    8 條之1 所謂前條之駁回處分，係指第258 條之駁回處分，
    即告訴人對檢察官所為之不起訴處分與緩起訴處分聲請再議
    ，經上級檢察署檢察長認再議為無理由而以處分書駁回者而
    言，又如非告訴人而僅係告發人者，亦不得依前開規定聲請
    法院交付審判。
三、經查：
    (一)犯罪之被害人得為告訴，刑事訴訟法第232 條定有明文。
      惟所謂犯罪被害人，係指因犯罪而直接被害者而言。聲請
      人甲○○雖以被告乙○○偽造文書及其行使偽造文書等行
      為，致其依「印信條例」、「印信製發啟用管理換發及廢
      舊印信繳銷辦法」及捐助章程所保障之董事會代表權行使
      、董事印信圖記使用之核定權以及董事職權行使等法益，
      受有損害，而為直接被害人，自得為告訴權人云云，然查
      ，依私立學校法第14條、第22條之規定，私立學校應設董
      事會，負責董事之選聘及解聘；董事長之推選及解職；校
      長之選聘及解聘；校務報告、校務計畫及重要規章之審核
      ；經費之籌措；預算及決算之審核；基金之管理；財務之
      監督及私立學校法所定其他有關董事會之職權等，則私立
      學校之董事會乃係私立學校內部組織之一，是以，依聲請
      人原請求檢察官偵查被告乙○○之意旨而言，被告乙○○
      是否有偽造「台灣省桃園縣私立永平高級工商職業學校董
      事會」（下稱永平高職）之印章，以永平高職第9 屆董事
      會代表人署名，使用永平高職董事會名義行文，將偽刻之
      印章蓋印於永平高職董事會公文上之犯嫌，其直接受有損
      害者，經核乃係教育部對永平高職之監督管理正確性及永
      平高職，縱其犯罪結果，對於聲請人之董事會代表權行使
      、董事印信圖記使用之核定權以及董事職權行使不無影響
      ，惟其直接被害者乃係永平高職及教育部，而非聲請人個
      人權益，充其量，聲請人僅係間接被害人，尚非前開偽造
      文書犯罪之直接被害人。
    (二)聲請人另以最高法院85年度台上字第3510號、86年度台上
      字第4315號、89年度台上字第2200號判決意旨主張其為前
      開偽造文書犯嫌之直接被害人云云，惟查，前開最高法院
      判決所依據之事實，或有涉及到妨害名譽、詐欺等犯行，
      或執該偽造文書損害他人個人法益而無牽涉其他法人及主
      管機關，經核尚與本件聲請人請求檢察官偵查之犯罪事實
      不同，無法比附援引。
    (三)基上，聲請人既非直接被害人，自不得提起告訴，其具狀
      向檢察官請求偵查被告乙○○是否涉犯偽造文書之犯行，
      亦只可謂為告發，不得以告訴人論，揆諸前開所述，聲請
      人當無交付審判之聲請權。
四、再者，聲請人不服台灣台北地方法院檢察署檢察官於94年6
    月8 日以93年度偵字第17240 號、第17241 號所為之不起訴
    處分，向台灣高等法院檢察署檢察長聲請再議，經台灣高等
    法院檢察署以聲請人並無聲請再議權，所為再議之聲請為不
    合法，認聲請人再議之聲請為不合法而函知聲請人，有臺灣
    高等法院檢察署94年8 月15日檢紀洪字第20164 號函、臺灣
    臺北地方法院檢察署檢察官93年度偵字第17240 號、第1724
    1 號不起訴處分書影本各乙件附卷可稽，則本件聲請交付審
    判，既係經臺灣高等法院檢察署以聲請人無聲請再議權，認
    聲請人之聲請為不合法而函知聲請人，而非以聲請人再議之
    聲請為無理由所為駁回再議之處分，參諸前開規定，聲請人
    不得為交付審判之聲請。
五、綜上所述，聲請人前開交付審判之聲請，於法不合，應予駁
    回。
六、依刑事訴訟法第258條之3第2項前段，裁定如主文。
中　　華　　民　　國　　94　　年　　9 　　月　　26　　日
                  刑事第七庭  審判長法  官   梁耀鑌
                                    法  官   蔡正雄
                                    法  官   蔡守訓
以上正本證明與原本無異。
不得抗告。
                                    書記官   廖純瑜
中　　華　　民　　國　　94　　年　　9 　　月　　26　　日
